【裁判字號】    97,消債更,412
【裁判日期】    970730
【裁判案由】    聲請更生程序
【裁判全文】
臺灣高雄地方法院民事裁定           97年度消債更字第412號
聲  請  人  甲○○
上列當事人因消費者債務清理事件聲請暫免繳納費用，本院裁定
如下：
    主  文
聲請駁回。
聲請費用由聲請人負擔。
    理  由
一、聲請意旨略以：聲請人前因有不能清償債務之情事，依金融
    主管機關協調成立之中華民國銀行公會會員辦理消費金融案
    件無擔保債務協商機制，與多數債權銀行達成分期還款協定
    。惟聲請人現每月平均收入為新臺幣30,000元, 而聲請
    人每月必要生活支出共44,500元, 已無力再支付分期款，是
    聲請人履行上揭分期還款協議顯有重大困難，且係不可歸責
    於聲請人，爰依消費者債務清理條例規定聲請更生等語。
二、按債務人與金融機構協商成立者，不得聲請更生或清算，但
    因不可歸責於己之事由，致履行顯有重大困難者，不在此限
    ；本條例施行前，債務人依金融主管機關協調成立之中華民
    國銀行公會會員辦理消費金融案件無擔保債務協商機制與金
    融機構成立之協商，準用前項之規定，消費者債務清理條例
    第151 條第5 項、第6 項分別定有明文。又聲請更生或清算
    不合程式或不備其他要件者，法院應以裁定駁回之，但其情
    形可以補正者，法院應定期間先命補正，復為同條例第8 條
    所明定。是債務人與金融機構協商成立債務清償方案後，即
    應由債務人按其條件履行，如因事後發生情事變更，在清償
    期間收入或收益不如預期，致該方案履行困難甚或履行不能
    ，因不可歸責於己，始能例外准許債務人聲請更生或清算，
    以避免債務人任意毀諾已成立之協商，濫用更生或清算之裁
    判上債務清理程序。從而，所謂「不可歸責於己之事由」，
    應係指客觀上聲請人之支出增多，或收入、收益減少，非其
    成立協商時所能預期，諸如物價上漲而成本增加、家屬患病
    等以致支出增加，或因病無法工作、僱佣之公司倒閉或裁員
    、失業、減薪等以致收入減少，均屬之。
三、聲請人於本件更生聲請前, 已於95年7 月依金融主管機關協
    調成立協商機制, 與台新銀行等金融機構成立協商, 同意自
    民國95年67月起, 分80期, 按月償還23,856元, 由各債權銀
    行依債權金額比例受償等情, 聲請人雖未提出協議書, 惟經
    本院依職權向聲請人之最大債權銀行安泰銀行函查屬實, 有
    台新銀行陳報狀及隨陳報狀所附送之無擔保債務還款計晝書
    1 份在卷可憑 (本院卷第27至第29頁), 應 可認定為真實。
    則依前揭條文之規定, 自應有不可歸責於聲請人之事由, 致
    履行顯有重大困難之情形存在, 始得向法院聲請更生或清算
    。
四、聲請人固主張每月平均收入為30,000元, 而每月必要生活支
    出共44,500元, 是聲請人履行上揭分期還款協議顯有重大困
    難, 且係不可歸責之事由導致無法依協商條件履行云云。惟
    查聲請人所提出本件更生之聲請, 僅提出收入證明切結書一
    紙, 惟並未提出詳細之財產及收入狀況, 以及其係因不可歸
    責於己之事由, 致履行上開協議內容顯有重大困難之證據;
    經本院分別以裁定及話通知命聲請人限期補正, 有本院97
    審消債更字第211 號及電話記錄在卷可佐 (見本院卷第21頁
    、第31頁), 然 聲請人於97年5 月2 日收受本院上開裁定及
    受通知後 (見本院卷第23頁), 逾 期迄今仍未補正, 依法自
    應駁回其更生之聲請。
五、依消費者債務清理條例第8條、第151條第5項、第15條，民
    事訴訟法第78條，裁定如主文。
中    華    民    國    97    年     7    月    30    日
                  臺灣高雄地方法院鳳山簡易庭
                        法  官  何悅芳
以上正本係照原本作成。
如不服本裁定，應於送達後10日內，向本院提出抗告狀並表明抗
告理由，如於本裁定宣示後送達前提起抗告者，應於裁定送達後
10日內補提抗告理由書（須附繕本）。
中    華    民    國    97    年     7    月    30    日
                        書記官  胡淑芳


司法院資訊處製作；財團法人民間司法改革基金會備份。
